---
title: "Piketty: Capital Idéologie"
output: ioslides_presentation
author: "Alexandre Masselot"
date: "2026-03-19"
---
```{r package_setup, echo = FALSE, message = FALSE, warning = FALSE}
knitr::opts_chunk$set(echo = FALSE, message = FALSE, warning = FALSE)

knitr::opts_chunk$set(
  fig.width = 12,   # increase width
  fig.height = 6,
  out.width = "100%"   # VERY IMPORTANT
)

if (requireNamespace("rstudioapi", quietly = TRUE) && rstudioapi::isAvailable()) {
  # Interactive in RStudio: use the current editor document path
  rmd_path <- rstudioapi::getActiveDocumentContext()$path
} else {
  # When knitting/rendering: knitr knows the input
  rmd_path <- knitr::current_input(dir = TRUE)
}
if (!is.null(rmd_path) && nzchar(rmd_path)) {
  knitr::opts_knit$set(root.dir = dirname(normalizePath(rmd_path)))
  setwd(dirname(normalizePath(rmd_path)))
}

library(ggplot2)
library(ggimage)
library(dplyr)
library(tidyr)
library(stringr)
library(RColorBrewer)
```
# Piketty: Capital Idéologie

Data are from (http://piketty.pse.ens.fr/fr/ideologie)

##

```{r sweden_property}

df.repartition.sweden <- read.csv("piketty-sweden-property-repartition.csv")
df.repartition.sweden$quantile = factor(df.repartition.sweden$quantile, levels = c("inf_50", "50_90", "90_99", "sup_99"))
level_names = c("50% les plus pauvres", "entre 50 et 90%", "entre 90 et 99%", "1% les plus riches")


ggplot(
  data = df.repartition.sweden,
  aes(
    x = year,
    y = rel_property * 100,
    colour = quantile
  )
) +
  geom_line(lwd = 2) +
  scale_color_manual(
    values = c(
      rgb(179, 36, 24, maxColorValue = 255),
      rgb(79, 113, 190, maxColorValue = 255),
      rgb(223, 131, 68, maxColorValue = 255),
      rgb(87, 157, 85, maxColorValue = 255)
    ),
    labels = level_names,
    guide = guide_legend(reverse = TRUE)
  ) +
  theme_minimal(base_size = 22) +
  theme(
    plot.caption = element_text(hjust = 0, size = 10, face = "italic"),
    legend.position = c(1, 1.02),
    legend.justification = c(1, 1),
    legend.background = element_rect(fill = scales::alpha("white", 0.85), colour = NA),
  ) +
  labs(
    title = "La répartition de la propriété en Suède, 1780-2015",
    y = "Part dans le total des propriétés privées",
    x = "",
    colour = NULL
  )

```

<p style="font-size:70%">
La part des 10% les plus riches dans le total des propriétés privées
(actifs immobiliers, professionnels et financiers, nets de dettes)
était autour de 84%-88% en Suède entre les années 1780 et 1910.
La déconcentration de la propriété commence à la suite de la Première guerre mondiale
et s'interrompt au cours des années 1980.
Elle s'est faite principalement au bénéfice des "classes moyennes patrimoniales" (les 40% du milieu),
ici définies comme les groupes intermédiaires entre les "classes populaires" (les 50% les plus pauvres) et les "classes supérieures" (les 10% les plus riches).
Sources et séries: voir piketty.pse.ens.fr/ideologie.
</p>


##

```{r sweden_property_stacked, fig.height = 9}
p = ggplot(
  data = df.repartition.sweden,
  aes(
    x = year,
    y = rel_property,
    fill = quantile
  )
) +
  geom_area(
    position = position_fill(reverse = TRUE),
    linewidth = 0
  ) +
  scale_fill_manual(
    values = c(
      rgb(179, 36, 24, maxColorValue = 255),
      rgb(79, 113, 190, maxColorValue = 255),
      rgb(223, 131, 68, maxColorValue = 255),
      rgb(87, 157, 85, maxColorValue = 255)
    ),
    labels = level_names
  ) +
  scale_y_continuous(
    labels = scales::label_percent(accuracy = 1)
  ) +
  theme_minimal(base_size = 22) +
  theme(legend.position = "bottom") +
  labs(
    title = "La répartition de la propriété en Suède, 1780-2015",
    y = "Part dans le total des propriétés privées",
    x = "",
    fill = NULL
  )

p
```


##


```{r, fig.height = 9}
p + scale_fill_manual(
  values = rev(brewer.pal(5, "YlOrRd")[2:5]),
  labels = level_names,
)
```

## Isotype

```{r isotype_horiz}
source('svg-utils.R')

human_male_svg = '<svg fill="__FILL_COLOR__"  version="1.2" baseProfile="tiny" id="Layer_1" xmlns="http://www.w3.org/2000/svg" xmlns:xlink="http://www.w3.org/1999/xlink" viewBox="-69 0 117 256" xml:space="preserve"><g id="SVGRepo_bgCarrier" stroke-width="0"></g><g id="SVGRepo_tracerCarrier" stroke-linecap="round" stroke-linejoin="round"></g><g id="SVGRepo_iconCarrier"> <path d="M-10.9,4.9c11.3,0,20.5,9.2,20.5,20.5S0.4,45.9-10.9,45.9s-20.5-9.2-20.5-20.5S-22.2,4.9-10.9,4.9z M14.9,51.2h-51.2 c-14.2,0-25.6,11.4-25.6,25.6v62.6c0,4.9,3.9,9,9,9s9-3.9,9-9V81.9c0-1.4,1.2-2.6,2.6-2.6s2.6,1.2,2.6,2.6v155.2 c0,7.7,5.7,14,12.8,14s12.8-6.3,12.8-14v-88.5c0-1.4,1.2-2.6,2.6-2.6c1.4,0,2.6,1.2,2.6,2.6v88.5c0,7.7,5.7,14,12.8,14 c7.1,0,12.8-6.3,12.8-14V81.9c0-1.4,1.2-2.6,2.6-2.6s2.6,1.2,2.6,2.6v57.6c0,4.9,3.9,9,9,9s9-3.9,9-9V76.8 C40.5,62.6,28.8,51.2,14.9,51.2z"></path> </g></svg>'

human_female_svg = '<svg fill="#000000" viewBox="0 0 512 512" xmlns="http://www.w3.org/2000/svg"><title>ionicons-v5-r</title><circle cx="255.75" cy="56" r="56"/><path d="M394.63,277.9,384.3,243.49s0-.07,0-.11l-22.46-74.86h-.05l-2.51-8.45a44.87,44.87,0,0,0-43-32.08h-120a44.84,44.84,0,0,0-43,32.08l-2.51,8.45h-.06l-22.46,74.86s0,.07,0,.11L117.88,277.9c-3.12,10.39,2.3,21.66,12.57,25.14a20,20,0,0,0,25.6-13.18l25.58-85.25h0l2.17-7.23A8,8,0,0,1,199.33,200a7.78,7.78,0,0,1-.17,1.61v0L155.43,347.4A16,16,0,0,0,170.75,368h29V482.69c0,16.46,10.53,29.31,24,29.31s24-12.85,24-29.31V368h16V482.69c0,16.46,10.53,29.31,24,29.31s24-12.85,24-29.31V368h30a16,16,0,0,0,15.33-20.6L313.34,201.59a7.52,7.52,0,0,1-.16-1.59,8,8,0,0,1,15.54-2.63l2.17,7.23h0l25.57,85.25A20,20,0,0,0,382.05,303C392.32,299.56,397.74,288.29,394.63,277.9Z"/></svg>'

male_svg_file = build_svg(human_male_svg, replace_list = list('__FILL_COLOR__' = '#00ff00'))
female_svg_file = build_svg(human_female_svg)


#colors = rev(brewer.pal(5, "YlOrRd")[2:5])
colors = c(
      rgb(179, 36, 24, maxColorValue = 255),
      rgb(79, 113, 190, maxColorValue = 255),
      rgb(223, 131, 68, maxColorValue = 255),
      rgb(87, 157, 85, maxColorValue = 255)
    )
levels = c("inf_50", "50_90", "90_99", "sup_99")
level_colors = list(
  "inf_50" = colors[1],
  "50_90" = colors[2],
  "90_99" = colors[3],
  "sup_99" = colors[4]
)

male_svg_files = build_svg(human_male_svg, replace_list = list('__FILL_COLOR__' = '#00ff00'))

df.isotype.def = data.frame(
  level = levels,
  n = c(50, 40, 9, 1),
  image_male = unlist(lapply(levels, function(l) { build_svg(human_male_svg, replace_list = list('__FILL_COLOR__' = level_colors[[l]])) }))
)

df.isotype = uncount(df.isotype.def, n)

df.isotype$level = factor(df.isotype$level, levels = levels, labels = level_names)
df.isotype$image = df.isotype$image_male
df.isotype$y = ave(seq_len(nrow(df.isotype)), df.isotype$level, FUN = seq_along)

nb.cols = 5
ggplot(
  df.isotype,
  aes(
    x = ((y - 1) %% nb.cols),
    y = (y - 1) %/% nb.cols
  )
) +
  geom_image(
    aes(image = image),
    size = 1 / max(df.isotype.def$n) * nb.cols / 1.2,
    by = "height"
  ) +
  facet_grid(. ~ level) +
  scale_x_continuous(limits = c(-0.5, nb.cols + 0.5), breaks = NULL) +
  scale_y_continuous(breaks = NULL) +
  theme_minimal(base_size = 22) +
  theme(
    panel.grid = element_blank(),
    axis.title = element_blank(),
    axis.text = element_blank(),
    axis.ticks = element_blank(),
    legend.position = "none"
  )
```

## Isotype stacked

```{r isotype_stacked}

ggplot(
  df.isotype,
  aes(
    x = ((seq(nrow(df.isotype)) - 1) %% nb.cols)/nb.cols,
    y = (seq(nrow(df.isotype)) - 1) %/% nb.cols
  )
) +
  geom_image(
    aes(image = image),
    size = 1 / nrow(df.isotype) * nb.cols / 1.2,
    by = "height"
  ) +
  scale_x_continuous(limits = c(-0.5, nb.cols + 0.5), breaks = NULL) +
  scale_y_continuous(breaks = NULL) +
  theme_minimal(base_size = 22) +
  theme(
    panel.grid = element_blank(),
    axis.title = element_blank(),
    axis.text = element_blank(),
    axis.ticks = element_blank(),
    legend.position = "none"
  )
```

