---
title: "Piketty: Capital Idéologie"
output: ioslides_presentation
author: "Alexandre Masselot"
date: "2026-03-19"
---
```{r package_setup, echo = FALSE, message = FALSE, warning = FALSE}
knitr::opts_chunk$set(echo = FALSE, message = FALSE, warning = FALSE)

knitr::opts_chunk$set(
  fig.width = 12,   # increase width
  fig.height = 6,
  out.width = "100%"   # VERY IMPORTANT
)

if (requireNamespace("rstudioapi", quietly = TRUE) && rstudioapi::isAvailable()) {
  # Interactive in RStudio: use the current editor document path
  rmd_path <- rstudioapi::getActiveDocumentContext()$path
} else {
  # When knitting/rendering: knitr knows the input
  rmd_path <- knitr::current_input(dir = TRUE)
}
if (!is.null(rmd_path) && nzchar(rmd_path)) {
  knitr::opts_knit$set(root.dir = dirname(normalizePath(rmd_path)))
  setwd(dirname(normalizePath(rmd_path)))
}

library(ggplot2)
library(dplyr)
library(tidyr)
library(stringr)
library(RColorBrewer)
```
# Piketty: Capital Idéologie

Data are from (http://piketty.pse.ens.fr/fr/ideologie)

##

```{r sweden_property}

df.repartition.sweden <- read.csv("piketty-sweden-property-repartition.csv")
df.repartition.sweden$quantile = factor(df.repartition.sweden$quantile, levels = c("inf_50", "50_90", "90_99", "sup_99"))
level_names = c("50% les plus pauvres", "entre 50 et 90%", "entre 90 et 99%", "1% les plus riches")


ggplot(
  data = df.repartition.sweden,
  aes(
    x = year,
    y = rel_property * 100,
    colour = quantile
  )
) +
  geom_line(lwd = 2) +
  scale_color_manual(
    values = c(
      rgb(179, 36, 24, maxColorValue = 255),
      rgb(79, 113, 190, maxColorValue = 255),
      rgb(223, 131, 68, maxColorValue = 255),
      rgb(87, 157, 85, maxColorValue = 255)
    ),
    labels = level_names,
    guide = guide_legend(reverse = TRUE)
  ) +
  theme_minimal(base_size = 22) +
  theme(
    plot.caption = element_text(hjust = 0, size = 10, face = "italic"),
    legend.position = c(1, 1.02),
    legend.justification = c(1, 1),
    legend.background = element_rect(fill = scales::alpha("white", 0.85), colour = NA),
  ) +
  labs(
    title = "La répartition de la propriété en Suède, 1780-2015",
    y = "Part dans le total des propriétés privées",
    x = "",
    colour = NULL
  )

```

<p style="font-size:70%">
La part des 10% les plus riches dans le total des propriétés privées
(actifs immobiliers, professionnels et financiers, nets de dettes)
était autour de 84%-88% en Suède entre les années 1780 et 1910.
La déconcentration de la propriété commence à la suite de la Première guerre mondiale
et s'interrompt au cours des années 1980.
Elle s'est faite principalement au bénéfice des "classes moyennes patrimoniales" (les 40% du milieu),
ici définies comme les groupes intermédiaires entre les "classes populaires" (les 50% les plus pauvres) et les "classes supérieures" (les 10% les plus riches).
Sources et séries: voir piketty.pse.ens.fr/ideologie.
</p>


##

```{r sweden_property_stacked, fig.height = 9}
p = ggplot(
  data = df.repartition.sweden,
  aes(
    x = year,
    y = rel_property,
    fill = quantile
  )
) +
  geom_area(
    position = position_fill(reverse = TRUE),
    linewidth = 0
  ) +
  scale_fill_manual(
    values = c(
      rgb(179, 36, 24, maxColorValue = 255),
      rgb(79, 113, 190, maxColorValue = 255),
      rgb(223, 131, 68, maxColorValue = 255),
      rgb(87, 157, 85, maxColorValue = 255)
    ),
    labels = level_names
  ) +
  scale_y_continuous(
    labels = scales::label_percent(accuracy = 1)
  ) +
  theme_minimal(base_size = 22) +
  theme(legend.position = "bottom") +
  labs(
    title = "La répartition de la propriété en Suède, 1780-2015",
    y = "Part dans le total des propriétés privées",
    x = "",
    fill = NULL
  )

p
```


##


```{r, fig.height = 9}
p + scale_fill_manual(
  values = rev(brewer.pal(5, "YlOrRd")[2:5]),
  labels = level_names,
)
```
